【裁判字號】    92,自緝,323
【裁判日期】    920815
【裁判案由】    詐欺
【裁判全文】
台灣台中地方法院刑事判決                        九十二年度自緝字第三二三號
    自  訴  人  丙○○
    代  理  人  乙○○
                甲○○
    被      告  丁○○
右列被告因詐欺案件，經自訴人提起自訴，本院判決如左：
    主  文
丁○○無罪。
    理  由
一、自訴意旨略以：被告丁○○於民國八十六年八月起基於概括犯意，連續多次至位
    於台中市○○區○○路一五一號一之二樓，為自訴人丙○○與友人合夥經營但登
    記為獨資商號而由自訴人擔任負責人之金錢豹視聽歌唱中心餐廳內消費，消費後
    即表示其信用狀況良好，佯稱未帶足夠現金而先簽立本票，待日後再結帳，致自
    訴人陷於錯誤而交付其餐飲、酒類飲料等，迄八十六年十一月二十八日止消費款
    共計達新台幣（下同）一百萬零四千三百元；嗣經自訴人催討後，被告言明於八
    十七年一月二十日將付清所簽立本票之帳款，屆期被告卻避不見面，自訴人始知
    受騙，因認被告涉有刑法第三百三十九條之詐欺罪嫌云云。
二、按犯罪事實應依證據認定之，無證據不得推定其犯罪事實，刑事訴訟法第一百五
    十四條定有明文。又刑事訴訟法上所謂認定犯罪事實之證據，係指足以認定被告
    確有犯罪行為之積極證據而言，該項證據自須適合於被告犯罪事實之認定，始得
    採為斷罪資料；如未能發現相當證據，或證據不足以證明，自不能以推測或擬制
    之方法，以為裁判之基礎；又刑法第三百三十九條第一項詐欺罪之成立，以意圖
    為自己或第三人不法所有，以詐術使人將本人或第三人之物交付為要件。所謂以
    詐術使人交付，必須被詐欺人因其詐術而陷於錯誤，若其所用方法，不能認為詐
    術，亦不致使人陷於錯誤，即不構成該罪，最高法院二十九年上字第三一０五號
    、四十年台上字第八十六號、五十二年台上字第一三ＯＯ號、四十六年台上字第
    二六０號分別著有判例可資參照。再債務不履行之樣態繁多，有因當事人間存有
    抗辯事由而不履行者，有因債務人事後財務惡化致一時不能履行者，甚且有債務
    人惡意之不履行者，然其是否構成刑法第三百三十九條第一項之詐欺罪，非可一
    概而論，端視債務人於取得款項之初，是否有為自己或第三人不法所有之意圖，
    及其所使用之方法是否為詐術，並因而使人陷於錯誤，非謂一有不履行之情形，
    即應論以詐欺罪責。
三、訊據被告丁○○固坦承有於前揭時地前往自訴人經營之餐廳消費而取得自訴人所
    交付之餐飲等物，及所積欠上開款項迄未清償等事實，惟堅決否認有何詐欺取財
    犯行，並辯稱：當時係為洽談與人合夥事宜而前往消費，後來自訴人前來收款時
    ，伊因該合夥未談成而有經濟困難，尚提供房屋及簽立本票與自訴人作為擔保，
    且曾交付自訴人十二萬元現金並簽發面額三十萬元之支票交付自訴人兌領而清償
    部分款項，當時共計簽發本票六張與自訴人，自訴人提起自訴僅出示其中二張本
    票，伊係因事後又未能借得金錢才無力清償，並無詐欺取財之犯意及行為等語。
    而自訴人認被告涉有前開詐欺罪嫌，無非以被告所積欠消費款項事後未清償，並
    有被告所簽發本票影本二紙可證等情為其主要論據。經查，自訴人之代理人甲○
    ○已陳稱被告前即曾多次前往自訴人經營之餐廳消費，之前所消費款項並均清償
    ，而上開被告所積欠之消費款項，亦係陸續所積欠等語，足見被告前往自訴人所
    經營餐廳消費有相當時日，加以被告消費後，亦曾於八十六年九月二十六日以匯
    款方式清償其中部分款項約五十六萬五千元，有台中何厝郵局０二七四四二號之
    交易往來明細表影本一份附卷可稽，並據自訴人之代理人甲○○指稱此確係為清
    償被告之消費款無訛，雖自訴人之代理人甲○○復稱此係清償之前消費款項，並
    未包括於提起自訴所指被告積欠之消費款數額等語，惟被告前往自訴人經營餐廳
    消費既有相當時日，其前積欠款項亦均陸續清償，僅係因事後無相當資力而未能
    全數清償完畢，能否謂被告於八十六年八月前往消費時自始即明知無法付款卻仍
    基於詐欺取財之犯意所為，已有可疑，且以被告於八十六年九月間尚清償部分款
    項之情形，應堪認被告係事後無力清償始未依約給付，此要屬被告事後未能依約
    履行之民事糾葛，實難僅憑被告未全數清償之事實，即遽認其前往消費時有詐欺
    之犯意或施用詐術之行為，被告所辯，尚屬可採。此外，復查無其他積極證據足
    資證明被告有何詐欺之犯行，揆諸前揭說明，被告犯罪既不能證明，依法應為其
    無罪之判決，以示慎審。
據上論斷，應依刑事訴訟法第三百四十三條、第三百零一條第一項判決如主文。
中      華      民      國    九十二    年      八      月     十五     日
                                    台灣台中地方法院刑事第一庭
                                          法  官  林  麗  真
右正本證明與原本無異。
如不服本判決，應於判決送達後十日內向本院提出上訴狀，上訴於臺灣高等法院臺中
分院( 須附繕本 )。
                                          書記官
中      華      民      國  九十二    年      八      月     十五     日


司法院資訊處製作；財團法人民間司法改革基金會備份。
